【裁判字號】    88,訴,1754
【裁判日期】    890125
【裁判案由】    偽造文書等
【裁判全文】
臺灣板橋地方法院刑事判決                        八十八年度訴字第一七五四號
    公  訴  人  臺灣板橋地方法院檢察署檢察官
    被      告  丙○○
右列被告因詐欺等案件，經檢察官提起公訴 (八十八年度偵緝字第六二一號），本院
判決如左：
    主  文
丙○○行使偽造私文書，足以生損害於他人，處有期徒刑陸月，緩刑貳年。
    事  實
一、丙○○於民國八十六年六月間，在台北縣永和市○○路一二九號五樓住處，召集
    期間自八十六年六月廿五日起至八十八年一月二十五日止、會首連同會首共計二
    十人、每會新台幣（下同）五萬元、底標五千元之互助會。該會以未書明標單字
    樣之投標紙張上填載利息金額、姓名投標，依填載最高利息者得標，活會會員扣
    除當次開標利息數額後繳付會款，而死會會員仍繳付全額之方式開標。詎丙○○
    明知其未得妻舅乙○○之同意，亦未告知其他會員，即在互助會名單上將乙○○
    列名為會員，並於八十六年十月間，偽造乙○○署押之標單（標單業已丟棄），
    填載利息八千元，以此方式標得該次會款，並佯向活會會員丁○○、陳國輝、甲○○、史松林、高凌憶、高昇、蔡天能、蔡美專等人訛稱係乙○○得標，使不知
    情之丁○○等活會會員八人分別交付四萬二千元會款，共得款約三十三萬六千元
    ，足生損害於乙○○及丁○○等八名活會會員。嗣於八十七年五月間丙○○因週
    轉不靈而宣布倒會。
二、案經甲○○、丁○○訴請臺灣板橋地方法院檢察署檢察官偵查起訴。
    理  由
一、訊據被告丙○○矢口否認有何犯行，辯稱：伊經過妻舅乙○○同意而借用其名義
    列入互助會名單，並借用其名義標得會款，乙○○並未實際參與互助會云云。惟
    查，被告丙○○於偵查中業已坦承其未經乙○○同意即將其列入互助會名單並冒
    用其名義標取會款之事實（見偵緝字第六二一號卷卷第十三頁反面）。本院傳訊
    證人乙○○二次均未據其到庭，惟告訴人甲○○及丁○○於偵查及本院審理時均
    指訴稱：被告倒會後，伊等依互肋會單所載之電話號碼，逐一打電話予會員調查
    活死會情況，其中，乙○○向伊等表明未參與本件互助會等語（見偵字二六四三
    五號卷第十二頁反面及本院八十八年十一月十六日筆錄）。此外並有互助會名單
    一紙在偵查卷可稽。被告所辯已得乙○○同意云云，無非事後飾卸之詞，本件事
    證明確，被告犯行洵堪認定。
二、查民間互助會之標單，通常均僅在紙上簡略記載金額（即標息之金額）及該標會
    會員之姓名，故其內容本身並不足以獨立表示一定用意之證明，必須依習慣或特
    約，始足以表示該會員係以該標單所載之金額為利息標取該互助會會款，應屬刑
    法第二百二十條第一項以文書論之私文書（參見最高法院七十四年台上字第一七
    九九號判決）。從而，被告丙○○偽造標單，使活會會員陷於錯誤繳交會款，足
    生損害於活會會員，核其所為，係犯刑法第三百三十九條第一項之詐欺取財罪及
    刑法第二百十六條、第二百十條、第二百二十條之行使偽造私文書罪。被告冒標
    詐騙會員多人，為想像競合犯，應從一重處斷。又被告偽造標單後進而行使競標
    ，偽造之低度行為，應為行使之高度行為所吸收，均不另論罪。又被告所犯上開
    二罪間，有方法結果之牽連犯關係，應從一重之行使偽造私文書罪處斷。爰審酌
    被告犯罪之動機、目的、手段，及其品行、生活狀況、智識程度、犯罪所生之損
    害，及被告犯罪後已與被害人達成和解（有和解書一份在卷）之態度等一切情狀
    ，量處如主文所示之刑。又被告丙○○前未曾受有期徒刑以上刑之宣告，有台灣
    高等法院檢察署刑案紀錄簡覆表在卷可按，其因一時失慮犯罪，事後已與被害人
    即互助會之活會會員八名均達成和解賠償（有和解書狀附卷可稽），被告經此刑
    之宣告後，應知警惕而無再犯之虞，本院因認暫不執行其刑為當，予以宣告緩刑
    二年，用啟自新。
三、被告丙○○偽造之標單，已於每次行使後丟棄而滅失，其上偽造之署押，亦因此
    而滅失，爰不另為沒收之諭知，附此敘明。
據上論斷，應依刑事訴訟法第二百九十九條第一項前段、刑法第二百十六條、第二百
十條、第二百二十條、第三百三十九條第一項、第五十五條、第七十四條第一款、罰
金罰鍰提高標準條例第一條前段，判決如主文。
本案經檢察官潘翠雪到庭執行職務。
中      華      民      國    八十九    年      一      月    二十五    日
                                      臺灣板橋地方法院刑事第二庭
                                          法  官  黃  惠  瑛
右正本證明與原本無異。
如不服本判決，應於判決送達後十日內，向本院提出上訴狀。
                                          書記官  張  志  華
中      華      民      國    八十九    年      一      月    二十八    日
附錄本案論罪科刑法條全文
刑法第二百十六條
行使第二百十條至第二百十五條之文書者，依偽造、變造文書或登載不實事項或使登
載不實事項之規定處斷。
刑法第二百十條
偽造、變造私文書，足以生損害於公眾或他人者，處五年以下有期徒刑。
刑法第二百二十條
在紙上或物品上之文字、符號，依習慣或特約，足以為表示其用意之證明者，關於本
章之罪，以文書論。
刑法第三百三十九條
意圖為自己或第三人不法之所有，以詐術使人將本人或第三人之物交付者，處五年以
下有期徒刑、拘役或科或併科一千元以下罰金。
以前項方法得財產上不法之利益或使第三人得之者亦同。
前二項之未遂犯罰之。


司法院資訊處製作；財團法人民間司法改革基金會備份。
